【裁判字號】    98,台上,6498
【裁判日期】    981105
【裁判案由】    違反公職人員選舉罷免法
【裁判全文】
最高法院刑事判決            九十八年度台上字第六四九八號
上  訴  人  甲○○
選任辯護人  陳益軒律師
上  訴  人  乙○○
選任辯護人  李世才律師
上列上訴人等因違反公職人員選舉罷免法案件，不服台灣高等法
院台中分院中華民國九十八年八月二十五日第二審更審判決（九
十七年度選上更(二)字第二九九號，起訴案號：台灣苗栗地方法院
檢察署九十五年度選偵字第二七號），提起上訴，本院判決如下
：
    主  文
上訴駁回。
    理  由
按刑事訴訟法第三百七十七條規定，上訴於第三審法院，非以判
決違背法令為理由，不得為之。是提起第三審上訴，應以原判決
違背法令為理由，係屬法定要件。如果上訴理由書狀並未依據卷
內訴訟資料，具體指摘原判決不適用何種法則或如何適用不當，
或所指摘原判決違法情事，顯與法律規定得為第三審上訴理由之
違法情形，不相適合時，均應認其上訴為違背法律上之程式，予
以駁回。本件原判決綜合全部卷證資料，認上訴人甲○○、乙○
○有其事實欄所載之犯行，已詳敘所憑之證據與認定之理由，就
上訴人二人否認犯罪之所辯，認均不足採信，於理由內予以指駁
、說明甚詳。因而撤銷第一審之科刑判決，改判仍論處上訴人二
人共同犯公職人員選舉罷免法第九十九條第一項交付賄賂（甲○
○累犯）罪刑。甲○○上訴意旨略稱：依證人B1之第二審證言，
應不能認定甲○○贈送保溫瓶係投票行賄之對價，B1未於民國九
十五年一月間提出檢舉，遲至同年五月間始行檢舉，動機堪疑；
原審不採旺德實業有限公司（下稱旺德公司）開立之收據單及證
人周冠萱（原名周秀瑜）之證言，仍採台中市電器商業同業公會
（下稱電器公會）之鑑定，顯有違誤；本件未查獲任何具體物證
，證人林澤中、陳茂慶、林鑌斌、周林烏肉皆未證述其等遭查扣
之保溫杯係上訴人二人所贈，原判決就此等有利證據，未敘明不
予採納之理由，有判決理由不備及違背證據法則之違誤云云。乙
○○上訴意旨略謂：扣案保溫瓶無須插電，電器公會自無鑑定資
格，其鑑定結果未經具結，亦無證據能力；原審不採證人李月琴
之證言，而採證人詹國騰個人意見及推測之詞，未傳喚B1家中實
際收受保溫瓶之人到庭詰問，有違經驗法則，並有應於審判期日
調查之證據，未予調查之違法云云。惟查：（一）犯罪事實之認
定，證據之取捨及其證明力如何，乃事實審法院自由判斷之職權
，如其取捨不違背經驗法則與論理法則，即不得指為違法，而據
為上訴第三審之理由。且經驗法則與論理法則，俱屬客觀存在之
法則，非當事人主觀之推測，若僅憑上訴人之主觀意見，漫事指
為違背經驗與論理等證據法則，即不足以辨認原判決已具備違背
法令之形式要件。本件原判決依憑B1之證言、自B1及上訴人二人
住處查扣之保溫瓶、電器公會鑑定報告，及原審勘驗扣案保溫瓶
之勘驗筆錄等證據資料，資以認定上訴人二人為使甲○○當選苗
栗縣後龍鎮埔頂里第十八屆里長，共謀對有投票權之人交付保溫
瓶，請求投票支持其當選，即由甲○○提供保溫瓶，由乙○○於
九十五年一月間將其中二個送給有投票權之B1家人收受等情，已
說明本於調查所得心證，分別定其取捨而為事實判斷之理由，並
就甲○○有意參選里長，為提早布局，於九十五年一月間即致贈
賄賂，自有可能等情，詳加說明其論據。所為論斷，核無違背客
觀存在之經驗法則與論理法則，自屬原審採證、認事之適法職權
行使，不容任意指為違法。（二）原判決並未採用詹國騰之證言
為上訴人二人犯罪之證據，而李月琴證稱扣案保溫瓶係瑕疵品，
其售出價格為新台幣五十元，與原審勘驗結果及電器公會鑑定之
價格不同，原審綜合全辯論意旨及調查證據所得，採納電器公會
鑑定及勘驗結果，不採李月琴之證詞及周冠萱證陳在甲○○家中
查扣之保溫瓶係伊做美容，推廣沙龍時作為業務贈品等語，係事
實採證、認事職權之適法行使。旺德公司開立之收據單，其上未
載明買受人，原判決認與本件扣案之范倫鐵諾牌保溫瓶無何關連
，不能為上訴人二人有利之證明，於法無違。又原判決未認定上
訴人二人以保溫瓶行賄林澤中、陳茂慶、林鑌斌、周林烏肉，故
林澤中等四人未證稱其等遭查扣之保溫瓶係上訴人二人所贈，仍
無從為上訴人有利之證明，就此，原判決未逐一說明其理由，雖
有微瑕，惟於判決結果無影響，依刑事訴訟法第三百八十條規定
，尚不能據為合法之第三審上訴理由。（三）刑事訴訟法第二百
零八條第一項規定：法院或檢察官得囑託醫院、學校或其他相當
之機關、團體為鑑定，或審查他人之鑑定，並準用第二百零三條
至第二百零六條之一之規定；其須以言詞報告或說明時，得命實
施鑑定或審查之人為之。第二項規定：第一百六十三條第一項、
第一百六十六條至第一百六十七條之七、第二百零二條之規定，
於前項由實施鑑定或審查之人為言詞報告或說明之情形準用之。
依此規定，法院或檢察官得囑託適當之機關、團體鑑定，且祇有
在「實施鑑定或審查之人為言詞報告或說明」時，始準用同法第
二百零二條規定，應行具結。原審依法囑託電器公會鑑定，該公
會鑑定後提出之鑑定報告書，依上揭說明，無須由實施鑑定之人
具結，即有證據能力。又原審以本件事證已明，未傳喚B1之家人
為無益之調查，與應於審判期日調查之證據，未予調查之情形有
別，亦無違法。上訴人二人之其餘上訴意旨，就屬原審採證、認
事職權之適法行使及原判決已說明事項，徒憑己見，任意指摘為
違法，且仍為單純事實之爭執，均非適法之第三審上訴理由。應
認本件上訴違背法律上之程式，予以駁回。
據上論結，應依刑事訴訟法第三百九十五條前段，判決如主文。
中    華    民    國  九十八  年  十一    月    五    日
                      最高法院刑事第十三庭
                          審判長法官  賴  忠  星
                                法官  呂  丹  玉
                                法官  吳      燦
                                法官  施  俊  堯
                                法官  蔡  名  曜
      本件正本證明與原本無異
                                      書  記  官
中    華    民    國  九十八  年  十一    月    十    日
                                                      R


司法院資訊處製作；財團法人民間司法改革基金會備份。
